【裁判字號】    99,簡上,39
【裁判日期】    991025
【裁判案由】    違反家庭暴力防治法
【裁判全文】
臺灣宜蘭地方法院刑事判決              99年度簡上字第39號
上  訴  人
即  被  告  乙○○
上列被告因違反保護令案件，不服本院簡易庭於中華民國99年6
月8日所為99年度簡字第380號第一審簡易判決（聲請簡易判決處
刑案號：臺灣宜蘭地方法院檢察署99年度偵字第1447號），提起
上訴，本院管轄之第二審合議庭判決如下：
    主  文
上訴駁回。
    事  實
一、乙○○與甲○○係夫妻，二人間具有家庭暴力防治法第3條
    第1款所定「配偶」家庭成員關係。乙○○因對甲○○實施
    毆打、辱罵等行為，而為本院於民國97年5月26日以97年度
    家護字第64號核發民事通常保護令，令乙○○不得對於甲○
    ○實施身體或精神上不法侵害行為、不得直接或間接對於甲
    ○○為騷擾行為，保護令之有效期間則為一年。而乙○○於
    收受前開民事通常保護令後，竟違反前揭保護令，對於甲○
    ○實施家庭暴力行為，經本院以97年度宜簡字第340號判決
    判處拘役五十日，如易科罰金，以新臺幣一千元折算一日，
    已於98年1月12日易科罰金執行完畢（不構成累犯）。嗣甲
    ○○聲請延長前揭民事通常保護令，本院於98年5月20日以
    98年度家護聲字第4號裁定前揭民事通常保護令自98年5月25
    日期滿後再延長一年，仍令乙○○不得對於甲○○實施身體
    或精神上不法侵害行為、不得直接或間接對於甲○○為騷擾
    行為。豈料乙○○於收受本院98年度家護聲字第4號民事通
    常保護令裁定後，竟又基於違反保護令之犯意，於前揭民事
    通常保護令有效期間內之99年3月4日晚間9時40分許，在宜
    蘭縣宜蘭市○○路93號3樓住處內，以「幹你娘」之粗鄙三
    字經穢語辱罵騷擾甲○○，違反前揭民事通常保護令，對於
    甲○○實施精神上不法侵害行為及騷擾行為。嗣經甲○○報
    警處理後，始為警查知上情。
二、案經甲○○訴由宜蘭縣政府警察局宜蘭分局報請臺灣宜蘭地
    方法院檢察署檢察官偵查聲請簡易判決處刑。
    理  由
一、按被告以外之人於審判外之陳述，除法律有規定者外，不得
    作為證據；被告以外之人於審判外之陳述，雖不符前四條之
    規定，而經當事人於審判程序同意作為證據，法院審酌該言
    詞陳述或書面陳述作成時之情況，認為適當者，亦得為證據
    ；當事人、代理人或辯護人於法院調查證據時，知有第159
    條第1項不得為證據之情形，而未於言詞辯論終結前聲明異
    議者，視為有前項之同意，刑事訴訟法第159條第1項、第15
    9條之5第1項、第2項分別定有明文。本件情形，證人甲○○
    於警詢中之陳述，雖屬於被告以外之人於審判外之陳述，然
    被告、檢察官均已同意採用上列證人於警詢中之陳述為本案
    證據，本院審酌該等陳述作成時之狀況，並無不宜作為證據
    情事，依刑事訴訟法第159條之5第1項規定，自得作為證據
    。另被告、檢察官於本院審理時對於下列所述之其他證據資
    料，亦均不爭執其證據能力，本院審酌該等證據資料作成時
    之狀況，均無不宜作為證據情事，依刑事訴訟法第159條之5
    第2項規定，亦均得作為證據。
二、上揭犯罪事實，業據被告乙○○於本院審理時坦承不諱（見
    本院二審卷第20、34至36頁），核與證人即被害人甲○○於
    警詢時證述「99年3月4日晚間9時40分許，在宜蘭縣宜蘭市
    ○○路93號3樓住處內，被告違反保護令，以『幹你娘』辱
    罵騷擾伊」之情節（見警卷第2至4頁）；證人即被告之女陳
    娟平於檢察官偵訊時證述「99年3月4日晚間9時40分許，在
    宜蘭縣宜蘭市○○路93號3樓住處內，父親（即乙○○）與
    母親（即甲○○）發生爭吵，父親好像有用台語髒話來罵母
    親。」之情節（見偵查卷第26至27頁），均相符合，並有本
    院97年度家護字第64號民事通常保護令裁定書、本院98年度
    家護聲字第4號民事通常保護令裁定書、臺灣高等法院被告
    前案紀錄表各一件在卷可稽。依此，足徵被告上開自白確與
    事實相符，本件事證已臻明確，被告之犯行堪予認定，應依
    法論科。
三、查被告乙○○與被害人甲○○係夫妻關係，屬家庭暴力防治
    法第3條第1款所定之「配偶」家庭成員。而家庭成員間實施
    身體或精神上不法侵害之行為，即屬家庭暴力。另任何打擾
    、警告、嘲弄或辱罵他人之言語、動作或製造使人心生畏怖
    情境之行為，即屬騷擾行為（參見家庭暴力防治法第2條第1
    款、第3款規定）。故核被告乙○○違反本院依家庭暴力防
    治法第14條第1項所核發之民事通常保護令，以粗鄙之三字
    經穢語辱罵騷擾甲○○，對於甲○○實施精神上不法侵害行
    為（即家庭暴力）及騷擾行為之所為，係犯家庭暴力防治法
    第61條第1款及第2款之違反保護令罪。被告違反保護令罪之
    犯行，雖同時違反禁止實施精神上不法侵害行為（即家庭暴
    力）之保護令、禁止騷擾行為之保護令，惟因其係基於同一
    實施家庭暴力之犯意而為，且所違反者為同一保護令上所禁
    止之數款行為，則被告所犯乃屬單純一罪，即僅論以一違反
    保護令罪。原審因而依證人甲○○、陳娟平之證詞及其他現
    存之證據，認為被告犯行明確，而依家庭暴力防治法第61條
    第1款、第2款，刑法第11條前段、第41條第1項前段之規定
    ，判處被告拘役五十九日，如易科罰金，以新臺幣一千元折
    算一日，其認事、用法及量刑均稱妥適，應予維持。
四、上訴意旨雖以「原審量刑過重，伊無力繳納罰金，希望能減
    輕刑度。」云云，指摘原判決不當。惟刑之量定，係原審法
    院得依職權自由裁量之事項，苟已斟酌刑法第57條各款所列
    情狀而未逾越法定刑度，即不得遽指為違法。本件情形，原
    審業已敘明係於審酌「被告前已有一次違反家庭暴力防治法
    前科，經本院判刑確定在案，又再違犯本件違反家庭暴力防
    治法犯行，素行顯然不良，及其無視法院核發保護令之裁定
    ，而有違反保護令之行為，漠視法紀，並審酌其智識程度及
    犯後態度等一切情狀」後，方酌情量處被告拘役五十九日，
    如易科罰金，以新臺幣一千元折算一日之刑，本院認為原審
    之量刑業已斟酌刑法第57條各款所列情狀，並未逾越法定刑
    度，且其量刑亦屬妥適，並無失之過重，被告既未提出任何
    積極證據指出原審之量刑有何失出之處，其僅憑己意對原審
    量刑職權之合法行使任意指摘，自難認為有理由。又被告於
    犯罪後，雖已取得告訴人甲○○之諒解，且告訴人甲○○亦
    到庭陳明不願再予追究，且表示希望法院給與被告自新機會
    ，希望不要讓被告繳納罰金云云，惟本院審酌被告甫因違反
    本院所核發之保護令，對於甲○○實施家庭暴力行為，以致
    遭本院以97年度宜簡字第340號判決判處拘役五十日，如易
    科罰金，以新臺幣一千元折算一日之刑，並於98年1月12日
    易科罰金執行完畢，豈料被告並未記取教訓，猶視法院核發
    之保護令如無物，目無法紀，毫無法治觀念，恣意對於配偶
    實施家庭暴力行為，其惡性非輕，是依本案被告犯罪情節，
    本院認為前開原審宣告之刑應予執行，不宜予被告緩刑之宣
    告，冀能矯治被告，使被告能知所警惕，能盡心維持家庭和
    諧關係。至於被告表明其經濟能力不佳，無力易科繳納罰金
    云云，倘若真係如此，於本案確定後，被告尚得檢具相關資
    料，依據刑法第41條第2項規定，向執行檢察官聲請以提供
    社會勞動六小時折算一日，易服社會勞動，若執行檢察官准
    許，被告自得免易科繳納罰金，併此敘明。
五、綜上所述，被告提起上訴，指摘原審判決量刑過重，請求從
    輕改判云云，為無理由，應予駁回。
六、據上論斷，應依刑事訴訟法第455條之1第1項、第3項、第36
    8條，判決如主文。
本案經檢察官陳錦雯到庭執行職務。
中    華    民    國    99    年    10    月    25    日
                  刑事第二庭審判長法  官  林惠玲
                                  法  官  張育彰
                                  法  官  劉家祥
以上正本證明與原本無異。
本件不得上訴。
                                  書記官  葉書毓
中    華    民    國    99    年    10    月    25    日
附錄本案論罪科刑法條全文：
家庭暴力防治法第61條
違反法院依第 14 條第 1 項、第 16 條第 3 項所為之下列裁定
者，為本法所稱違反保護令罪，處 3 年以下有期徒刑、拘役或
科或併科新臺幣 10 萬元以下罰金.。

司法院資訊處製作；財團法人民間司法改革基金會備份。
